臺灣臺北地方法院民事判決
110年度訴字第6962號
原      告  蔡雅雯  
訴訟代理人  沈明達律師
被      告  侯州燕  

上列當事人間請求返還借款事件，本院於民國111年4月18日言詞
辯論終結，判決如下：
    主  文
原告之訴及假執行之聲請均駁回。
訴訟費用由原告負擔。
    事實及理由
一、原告起訴主張：被告於民國105年6月15日向原告借款新臺幣
    （下同）400萬元，約定月息2.5%，期限22個月，並提供發
    票人為訴外人碩晟建設有限公司（下稱碩晟公司），票面金
    額620萬元（本金400萬元、22個月利息220萬元），發票日1
    07年4月30日之支票乙紙（下稱系爭支票）供清償，原告於
    當日即經由彰化銀行南三重分行匯款400萬元予被告，嗣借
    款期限屆至，被告請原告暫緩提示系爭支票，原告遂延至10
    7年12月12日始提示系爭支票，詎因屬拒絕往來戶遭退票，
    被告迄今仍未償還欠款及約定利息。另兩造約定利息按每月
    2.5%計算，週年利率為30%，超過民法第205條所定週年利率
    20%，超過部分請求權，故原告針對利息部分，僅就週年利
    率20%部分為請求，爰依消費借貸法律關係提起本件訴訟，
    並聲明：㈠被告應給付原告400萬元，及自105年6月15日起至
    清償日止，按週年利率20%計算之遲延利息。㈡願供擔保，請
    准宣告假執行。
二、被告則辯以：被告與原告素不相識，系爭支票並非被告開立
    ，更非被告交付原告以供擔保400萬元借款，實為碩晟公司
    向原告借款方開立系爭支票供擔保，原告匯款至被告帳戶僅
    因原告與碩晟公司借款及協商過程中，被告應碩晟公司實質
    負責人李太行以公司支票用罄向被告借票之請求，被告方借
    票給李太行，李太行並依與被告間約定，由原告匯款至被告
    帳戶，以避免被告所開立出借之支票跳票，兩造間並無消費
    借貸關係等語資為抗辯，並聲明：㈠原告之訴駁回。㈡如受不
    利判決，願供擔保請准宣告免為假執行。
三、本院之判斷：
　㈠稱消費借貸者，謂當事人一方移轉金錢或其他代替物之所有
    權於他方，而約定他方以種類、品質、數量相同之物返還之
    契約；借用人應於約定期限內，返還與借用物種類、品質、
    數量相同之物，未定返還期限者，借用人得隨時返還，貸與
    人亦得定一個月以上之相當期限，催告返還，民法第474條
    第1項、第478條分別定有明文。又稱消費借貸者，於當事人
    間必本於借貸之意思合致，而有移轉金錢或其他代替物之所
    有權於他方之行為，始得當之。是以消費借貸，因交付金錢
    之原因多端，除有金錢之交付外，尚須本於借貸之意思而為
    交付，方克成立。倘當事人主張與他方有消費借貸關係存在
    者，自應就該借貸意思互相表示合致及借款業已交付之事實
    ，均負舉證之責任，其僅證明有金錢之交付，未能證明借貸
    意思表示合致者，仍不能認為有該借貸關係存在（最高法院
    98年度台上字第1045號判決意旨參照）。次按當事人主張有
    利於己之事實者，就其事實有舉證之責任，民事訴訟法第27
    7 條亦有明定。是民事訴訟如係由原告主張權利者，應先由
    原告負舉證之責，若原告先不能舉證，以證實自己主張之事
    實為真實，則被告就其抗辯事實即令不能舉證，或其所舉證
    據尚有疵累，亦應駁回原告之請求。本件原告主張與被告間
    存有消費借貸關係，此為被告所否認，揆諸前揭說明，原告
    應就其與被告間有借貸意思表示相互合致及交付借款之事實
    負舉證責任。
　㈡兩造就原告有於105年6月15日匯款至被告聯邦銀行永春分行
    帳戶之事實並不爭執，並有原告提出匯款回條聯1份在卷可
    稽（見本院卷第15頁），堪認原告就交付款項之事實，已為
    相當之證明，然無法據此即認定兩造有消費借貸意思表示之
    合致。
　㈢至原告就兩造間有消費借貸之意思表示合致，另舉系爭支票
    為證，觀系爭支票係碩晟公司所開立，其上並無被告之背書
    ，實無法證明兩造間有借貸意思表示合致，況社會生活中交
    付金錢之原因多端，有出於代為匯款、清償債務、贈與及給
    付其他費用等，是依原告所舉，無法證明兩造間就400萬元
    有成立消費借貸契約，是無從為原告有利之認定。又原告既
    未能證明兩造有消費借貸意思表示合致，則被告聲請函調被
    告在聯邦銀行甲存帳號及乙存帳號於105年6月7日至105年6
    月30日之交易明細等及傳喚證人李太行即均無必要，一併敘
    明。
四、綜上所述，本件原告未能舉證證明兩造間有消費借貸意思表
    示合致，從而原告依消費借貸之法律關係，請求被告給付40
    0萬元，及自105年6月15日起至清償日止，按週年利率20%計
    算之遲延利息，為無理由，應予駁回。又原告之訴既經駁回
    ，其假執行之聲請，亦失所附麗，應併予駁回。
五、本件事證已臻明確，兩造其餘攻擊防禦方法及證據，經本院
    斟酌後，認均不足以影響本判決之結果，自無逐一詳予論駁
    之必要，併此敘明。　　　
六、訴訟費用負擔之依據：民事訴訟法第78條。 
中　　華　　民　　國　　111 　年　　5 　　月　　5 　　日
                  民事第五庭    法　官　何佳蓉
以上正本係照原本作成。
如對本判決上訴，須於判決送達後20日內向本院提出上訴狀。如
委任律師提起上訴者，應一併繳納上訴審裁判費。
中　　華　　民　　國　　111 　年　　5 　　月　　6 　　日
                                書記官　陳立俐